【裁判字號】    98,易,595
【裁判日期】    990331
【裁判案由】    詐欺
【裁判全文】
臺灣士林地方法院刑事判決               98年度易字第595號
    公  訴  人  臺灣士林地方法院檢察署檢察官
    被      告  甲○○
上列被告因詐欺案件，經檢察官提起公訴（98年度偵續字第159號）
，本院判決如下：
    主  文
甲○○意圖為自己不法之所有，以詐術使人將本人之物交付，處
有期徒刑陸月，如易科罰金，以新臺幣壹仟元折算壹日。
    事  實
一、甲○○因缺錢花用，竟基於意圖為自己不法之所有之詐欺犯
    意，於民國96年7 月20日，對其先前任職和椿科技股份有限
    公司（下稱和椿公司）認識之客戶丙○○佯稱：因其有辦法
    購得日本松下電子公司之國際牌DVD ─5 型機芯，故原和椿
    公司之另一客戶公信電子股份有限公司（下稱公信公司）與
    其接觸購買，公信公司已下訂單云云，而邀集丙○○投資，
    丙○○不疑有詐，應允出資，遂依甲○○指示，於96年7 月
    27日、8 月6 日、10月4 日，分別匯款520 臺、嗣再追加52
    0 臺之貨款新台幣（下同）30萬元、8 萬元、25萬元，共計
    63萬元，至不知情之甲○○母親杜王秀子（另經檢察官為不
    起訴處分）所開立、實際由甲○○使用之臺北富邦銀行股份
    有限公司嘉義分行帳號「000000000000」號帳戶（下稱臺北
    富邦銀行帳戶），旋遭甲○○領用。嗣經丙○○向公信公司
    人員查詢，始知並無此事，而知遭騙。
二、案經丙○○訴由臺灣士林地方法院檢察署檢察官偵查起訴。
    理  由
一、證據能力：
    本件當事人對於本院認定事實所引用之證據資料，於本院審
    理中陳明同意引用為本案證據（見本院99年2 月24日審理筆
    錄），本院審酌該等言詞供述及書面作成時之情況認為適當
    ，依刑事訴訟法第159 條之5 之規定，均有證據能力，合先
    敘明。
二、被告之辯解：
    訊據被告甲○○矢口否認有何詐欺取財之犯行，辯稱：伊原
    在日本松下電子公司的臺灣代理商和椿公司任職，告訴人丙○○是伊客戶，後來伊離開和椿公司，與告訴人一起投資大
    陸群智欣公司，而公信公司也是伊在和椿公司時的1 個大客
    戶，伊離職後一直有與公信公司採購經理乙○○聯絡，因為
    和椿公司在伊離職隔年即停止代理國際牌機芯，國內也沒有
    其他人代理，而伊可以向在大陸的日本松下電子公司代理商
    拿到國際牌機芯來賣給公信公司，伊認為有和公信公司談成
    交易的可能，故伊才去跟告訴人講1 人投資1 半，且因為必
    須先採購貨品來作庫存，故於未與公信公司談定前就先向告
    訴人收款，告訴人將錢匯到由伊使用的伊母親臺北富邦銀行
    帳戶，但伊從未跟告訴人說過公信公司已下訂單；96年7 月
    之前伊就有和公信公司採購乙○○談過，96年7 月之後伊每
    個月也都有和乙○○見面談，但後來公信公司一直拖，直到
    96年10月時，伊覺得不能再拖下去，伊有問過告訴人的意見
    ，丙○○還跟伊說把樣品改寄給他的另1 個客戶科僑公司；
    伊當初計畫要由大陸群智欣公司透過香港漢興公司作三角貿
    易，將向在大陸深圳的日本松下電子公司代理商港德公司購
    買的國際牌DVD ─5 型機芯賣給公信公司，但伊沒有跟告訴
    人提到是三角貿易；剛開始是計畫買520 臺機芯，伊請告訴
    人投資30萬元，後來因為大陸港德公司希望1 次能購買兩個
    棧板的數量，1 個棧板是520 臺，所以再追加520 臺，告訴
    人因此再匯款8 萬元、25萬元；告訴人匯到伊母親帳戶內的
    貨款，伊將1 半以現金方式帶到大陸群智欣公司，另1 半則
    用伊在大陸群智欣公司的薪水為告訴人墊付，但後來公信公
    司因測試不好而未下訂單，所以後來並沒有購買國際牌DVD
    ─5 型機芯，本來沒有買成是可以把錢拿回來，可是因為錢
    已經放在大陸群智欣公司，而告訴人與大陸群智欣公司有合
    作糾紛，所以大陸群智欣公司也不願意把錢退還給告訴人，
    後來大陸群智欣公司於97年10月份倒閉；因為告訴人投資購
    買機芯的錢已經放在大陸群智欣公司，所以留在伊母親帳戶
    內的錢都是伊自己的錢，伊曾動用帳戶內之款項清償伊積欠
    紀建良、陳宏仁、張吟仁、施中祥等人之私人債務，伊向告
    訴人所說的事情確實有在進行，伊雖有道義責任，但未詐欺
    告訴人云云。
三、認定事實所憑之證據及理由：
(一)、查如事實欄所述被告甲○○向告訴人丙○○佯稱公信公司與
    其接觸購買國際牌DVD ─5 型機芯共1040臺，已下訂單，而
    邀請告訴人投資，告訴人匯款共計63萬元至被告指定之其母
    杜王秀子臺北富邦銀行帳戶，嗣遭被告領用之事實：
１、業據證人即告訴人丙○○於警詢及審理中證稱：被告於95年
    12月份前原任職和椿公司而與伊相識，被告於95年11月份跟
    伊說有朋友在大陸開一家群智欣公司，伊就代表任職的福大
    科技公司投資100 萬元，但直到96年3 月份大陸群智欣公司
    都沒有獲利報告及分紅，伊對福大公司無法交代，被告於96
    年7 月20日跟伊說要一起投資購買日本國際牌DVD ─5 型機
    芯，將所買的機芯賣給公信公司，再把賺的錢還給福大公司
    ，伊分別於96年7 月27日、8 月6 日、10月4 日匯款共計63
    萬元，當時伊沒有親自向公信公司求證，伊與被告電話聯絡
    問他時，被告只說貨物還在聯繫中，一直在拖延，且無任何
    訂單及契約書，直到97年2 月19日伊向公信公司採購乙○○
    徵詢這件購買國際牌DVD ─5 型機芯的事，乙○○跟伊說根
    本沒有這一回事，伊才知道被被告騙了（見97年度他字第19
    80號卷第16至18頁之97年7 月7 日警詢筆錄）；因為伊之前
    投資大陸群智欣公司虧本，福大公司在對伊這條帳，被告叫
    伊另外投資一些錢買DVD 機芯轉賣給公信公司，將所賺的錢
    還給福大公司，被告跟伊說有公信公司出的現單，公信公司
    出單給被告個人，被告沒有跟伊說機芯要透過那家公司賣給
    公信公司；伊請太太謝淑真幫伊匯款30萬元，伊太太本來要
    直接匯到日本松下公司，但被告跟伊說日本松下公司很大，
    帳可能會跑錯，後來就匯到被告母親帳戶，被告嗣稱公信公
    司追加訂單，本來是520 臺，追加到1040臺，故伊又再匯款
    ；伊一直沒有看到訂單，也沒有看過被告採購的國際牌DVD
    ─5 型機芯，被告說貨在香港沒有給伊看，後來伊聽到外面
    的人說公信公司早就換機芯了，伊去問公信公司採購乙○○
    ，他說根本沒有這件事情；並無被告所稱96年10月間他跟伊
    說公信公司可能不買機芯，而經伊同意找其他公司購買之事
    等語（見本院99年2 月24日審理筆錄）綦詳；
２、核與證人即公信公司採購部門人員乙○○於偵查中證稱：伊
    負責公信公司採購機芯方面的業務，公信公司於93年開始與
    和椿公司交易，被告原是和椿公司業務員，但於94年間就離
    開和椿公司，後續和椿公司有另1 個業務員叫葉忠宜，伊從
    被告離開後就沒有跟他聯絡，被告沒有找過伊或公信公司的
    人談兜售機芯的事，伊負責公信公司這方面的業務，要找也
    應該是找伊，伊沒有聽過香港漢興公司或大陸港德公司等語
    （見98年度偵續字第159 號卷第27至28頁之98年4 月30日偵
    訊筆錄），明白表示96年間公信公司並無與被告接觸購買國
    際牌DVD ─5 型機芯等情，並無不合；
３、且有告訴人提出之96年7 月27日、8 月6 日、10月4 日匯款
    單據各1 紙，顯示告訴人確於各該日期分別匯出30萬、8 萬
    、25萬元至被告之母杜王秀子臺北富邦銀行帳號「00000000
    0000」號帳戶等情（見97年度他字第1980號卷第5 頁）；及
    杜王秀子上開臺北富邦銀行帳戶之交易明細表、財金資訊股
    份有限公司98年5 月14日函檢送之上開臺北富邦銀行帳戶之
    轉帳紀錄等件（見97年度他字第1980號卷第77至78頁、98年
    度偵續字第159 號卷第41至43頁），顯示被告自承使用之上
    開臺北富邦銀行帳戶於告訴人匯入款項後，持續有提款及轉
    出款項紀錄等情可考，堪信告訴人丙○○之指訴為真實。
(二)、至被告辯稱：伊確實有和公信公司乙○○洽談購買國際牌DV
    D ─5 型機芯之事，要由大陸群智欣公司透過香港漢興公司
    作三角貿易，將向在大陸深圳的日本松下電子公司代理商港
    德公司購買之國際牌DVD ─5 型機芯賣給公信公司，乙○○
    可以證明，是後來公信公司一直拖，告訴人還跟伊說把樣品
    改寄科僑公司，伊從來沒有跟告訴人說過公信公司已下訂單
    ；公信公司後來因測試不好而未下單，但因告訴人匯到伊母
    親帳戶內的錢，伊已將1 半以現金方式帶到大陸群智欣公司
    ，另1 半用伊在大陸群智欣公司的薪水為告訴人墊付，而告
    訴人與大陸群智欣公司間有合作糾紛，故大陸群智欣公司不
    願把錢退還給告訴人云云。惟查：
１、被告於審理中再次聲請傳訊之證人乙○○固翻異前詞，改稱
    ：被告於94年間離開和椿公司後還有與伊聯絡，96年間被告
    有跟伊說過可以透過大陸公司拿到國際牌DVD ─5 型機芯，
    被告有用email 傳過香港漢興公司的報價單給伊看，但後來
    公信公司所有機種都未導入該種機芯，故經被告要求將樣品
    改寄給某家公司退還，伊忘記是那家公司了；就告訴人後來
    有無來跟伊確認過此事，伊忘記了云云（見本院99年2 月24
    日審理筆錄），然如前述證人乙○○業於偵查中明白證述被
    告離開和椿公司後即未與其接觸、其未聽過香港漢興公司等
    情，甚且提出公信公司於96年間與和椿公司其他業務員葉忠
    宜洽購國際牌DVD 機芯之訂購單1 紙（見98年度偵續字第15
    9 號卷第29頁）為佐，竟於審理中為全然相反之證述，且就
    偵查中何以為前揭陳述無法提出合理說明或提出其他證據，
    該證人於審理中所為翻異之詞，顯為迴護被告之語；況卷附
    被告所提出、欲證明有進行以三角貿易方式為公信公司購買
    國際牌DVD ─5 型機芯乙事之香港漢興公司96年6 月26日報
    價單1 紙（見98年度偵續字第159 號卷第39頁），其上並未
    記載與被告或大陸群智欣公司有何關聯，甚且載明該報價單
    於報價日之後兩星期（即96年7 月上旬）亦即本件告訴人於
    96年7 月27日首次匯款前即告失效，而被告亦始終未能提出
    曾與日本松下電子公司代理商大陸港德公司洽購國際牌DVD
    ─5 型機芯，及被告亦有出資、並有將告訴人投資款帶至大
    陸群智欣公司之任何資料，被告所謂確有進行與告訴人合資
    購買日本松下公司國際牌DVD ─5 型機芯以賣給公信公司之
    事，顯屬虛妄。
２、又被告於審理中自承於告訴人首次匯款30萬元之後，曾向告
    訴人告稱因再追加520 臺，而要求告訴人再匯款8 萬元、25
    萬元等情（見本院99年2 月24日審理筆錄），且於本案警詢
    及偵查中多次供稱：96年間伊有透過香港漢興公司向大陸港
    德公司購買日本松下公司國際牌DVD ─5 型機芯，貨放在香
    港，待賣出即可歸還告訴人本金及利潤云云（《見97年度他
    字第1980號卷第22頁之97年7 月11日警詢筆錄、同偵查卷第
    84頁之97年9 月10日偵訊筆錄》；於審理中始改稱：因公信
    公司測試不好，所以後來並未購買日本松下公司國際牌DV D
    ─5 型機芯云云《見本院99年2 月24日審理筆錄》），則如
    被告於收款前未曾向告訴人表示公信公司已下訂單、其已進
    貨，告訴人豈可能同意再匯入追加款項？被告辯稱從未向告
    訴人說過公信公司已下訂單云云，亦屬無稽。
(三)、綜上，被告明知並無公信公司與其接觸購買國際牌DVD ─5
    型機芯並下訂單之事，仍向告訴人佯以該情，邀請告訴人投
    資，致告訴人陷於錯誤而匯款共計63萬元之事實，事證明確
    。
四、論罪科刑：
    核被告甲○○所為，係犯刑法第339 條第1 項之詐欺取財罪
    。爰審酌被告正值青壯，未思循合法途徑獲致財富，竟貪圖
    慾便而詐騙他人，並無足採，且於犯罪後並未坦承犯行，迄
    未賠償告訴人之損失，暨被告犯罪之動機、目的、手段、生
    活狀況、品行、智識程度、犯罪所生之損害等一切情狀，量
    處如主文所示之刑，並諭知易科罰金之折算標準，以資懲戒
    。
據上論斷，應依刑事訴訟法第299 條第1 項前段，刑法第339 條
第1 項、第41條第1 項前段，刑法施行法第1 條之1 ，判決如主
文。
本案經檢察官葉乃瑋到庭執行職務
中    華    民    國    99    年    3    月     31    日
                  刑事第三庭審判長法  官  李  育  仁
                                  法  官  劉  育  琳
                                  法  官  孫  曉  青
上正本證明與原本無異。
如不服本判決應於收受判決後10日內向本院提出上訴書狀，並應
敘述具體理由；其未敘述上訴之理由者，應於上訴期間屆滿後20
日內向本院補提理由書（均須按他造當事人之人數附繕本），切
勿逕送上級法院。
                                  書記官  林  蔚  菁
中    華    民    國    99    年    3    月     31    日
附錄本案論罪科刑法條全文：
中華民國刑法第339條
意圖為自己或第三人不法之所有，以詐術使人將本人或第三人之
物交付者，處5 年以下有期徒刑、拘役或科或併科1 千元以下罰
金。
以前項方法得財產上不法之利益或使第三人得之者，亦同。
前2 項之未遂犯罰之。

司法院資訊處製作；財團法人民間司法改革基金會備份。
